臺灣高雄地方法院刑事判決　　　　　　　95年度訴字第3921號
公　訴　人　臺灣高雄地方法院檢察署檢察官
被　　　告　乙○○
　　　　　　　　　　（現於臺灣高雄看守所羈押中）
選任辯護人　楊士弘律師
上列被告因違反毒品危害防制條例等案件，經檢察官提起公訴（
95年度偵字第26549 號），本院判決如下：
    主  文
乙○○共同運輸第三級毒品，處有期徒刑伍年捌月。扣案之愷他
命貳包（合計淨重壹仟肆佰玖拾點伍玖公克，平均純度捌拾肆
點伍貳％，純質淨重壹仟貳佰陸拾貳點捌公克）、咖啡袋、阿
華田包裝袋各壹個均沒收。
    事  實
一、乙○○明知愷他命業經我國公告列為毒品危害防制條例第2
    條第2 項第3 款之第三級毒品，不得運輸，且愷他命亦經行
    政院依法公告為管制進出口之物品，不得私運進口，仍因財
    務困難，於民國95年9 月間受友人涂龍山（由檢察官另行偵
    辦）利誘，與涂龍山共同基於運輸第三級毒品愷他命及私運
    該管制物品進口之犯意聯絡，答應以新臺幣（下同）12萬元
    為代價，將愷他命自大陸私運至臺灣。其後涂龍山先支付部
    分報酬（1 萬5000元）予乙○○，乙○○即於95年10月2 日
    自高雄小港國際機場搭乘飛機，前往澳門再轉往大陸地區廣
    東省珠海市，到達珠海市後，乙○○與涂龍山聯絡，涂龍山
    囑咐乙○○撥打電話給與渠等有上開犯意聯絡之真實姓名、
    年籍不詳，綽號「小夏」之臺灣籍成年男子，乙○○遂與「
    小夏」取得聯繫，「小夏」指示乙○○至珠海市夏灣新海利
    酒店住宿，並於翌日（3 日）先支付部分報酬（人民幣4800
    元）給乙○○，再於95年10月5 日晚間某時許，將分別以咖
    啡袋、阿華田包裝袋包裝妥當之愷他命共2 包（粉末狀，合
    計淨重1493.59 公克，平均純度84.52 ％，純質淨重1262.
    38公克）交給乙○○，乙○○將上開愷他命藏放於隨身攜帶
    之旅行袋後，於95年10月6 日自珠海市前往澳門，再自澳門
    搭乘復興航空公司編號GE364 號班機返臺，以此方式共同私
    運愷他命入境。嗣於95年10月6 日20時55分許，乙○○入境
    高雄小港國際機場時，為財政部高雄關稅總局高雄機場分局
    人員當場查獲，通知法務部調查局高雄市調查處人員到場處
    理，並扣得上開愷他命2 包、咖啡袋及阿華田包裝袋各1 個
    。
二、案經法務部調查局高雄市調查處移請臺灣高雄地方法院檢察
    署檢察官偵查起訴。
    理  由
一、上開犯罪事實，業據被告乙○○於警、偵訊及本院審理時坦
    承不諱，並有被告護照、個人入出境資料結果表、高雄市立
    凱旋醫院濫用藥物成品檢驗鑑定書（該結果表、檢驗鑑定書
    均屬被告以外之人於審判外之書面陳述，而公訴人、被告及
    辯護人就上開書面陳述，均於審判程序同意作為證據〈見本
    院96年1 月17日審判筆錄〉，本院審酌該等書面陳述作成之
    情形尚屬正常，並無何不當之情形，且與待證事實有關，認
    適當作為證據，故上開書面陳述依刑事訴訟法第159 條之5
    第1 項規定，均具有證據能力）、法務部調查局96年1 月4
    日調科壹字第09500552270 號鑑定書（該鑑定書係本院將上
    開扣案粉末2 包送請法務部調查局鑑驗純質淨重，法務部調
    查局所函覆之書面鑑定意見，應屬鑑定報告，依刑事訴訟法
    第208 條第1 項、第206 條第1 項規定，有證據能力）各1
    份附卷及上開愷他命2 包（合計淨重1493.59 公克，平均純
    度84.52 ％，純質淨重1262.38 公克）、咖啡袋及阿華田包
    裝袋各1 個扣案可稽，足認被告自白與事實相符，本件事證
    明確，被告犯行已堪認定。
二、查愷他命係屬毒品危害防制條例第2 條第2 項第3 款之第三
    級毒品，亦屬行政院依據懲治走私條例第2 條第4 項所頒訂
    「懲治走私條例公告管制物品項目及其數額」之公告甲項第
    4 款所列之管制進出口物品，不限其數額，均不得私運進出
    口；又自大陸地區私運物品進入臺灣地區，或自臺灣地區私
    運物品前往大陸地區者，以私運物品進口、出口論，適用懲
    治走私條例規定處斷，懲治走私條例第12條定有明文，而澳
    門於88年（西元1999年）回歸大陸地區統治，即屬大陸地區
    範圍。是核被告所為，係犯毒品危害防制條例第4 條第3 項
    之運輸第三級毒品罪及懲治走私條例第12條、第2 條第1 項
    準私運管制物品進口罪。被告與案外人涂龍山、「小夏」間
    就上開犯行，均有犯意聯絡及行為分擔，皆為共同正犯。被
    告以一行為觸犯上開2 罪名，為想像競合犯，依刑法第55條
    之規定，應從較重之毒品危害防制條例第4 條第3 項運輸第
    三級毒品罪處斷。本院審酌被告自大陸地區運輸第三級毒品
    愷他命返臺，數量非少，造成相當數量之毒品流入我國境內
    ，對社會有潛在之危險性，行為自應受有相當程度之刑事非
    難；惟考量被告並無前科，素行良好，且本件所運輸之愷他
    命於入境後旋即為警查獲，尚未流入市面造成實害，被告犯
    後亦已坦承犯行，態度尚佳等一切情狀，量處如主文所示之
    刑，以資懲儆。
三、按依毒品危害防制條例第2 條第2 項規定，毒品依其成癮性
    、濫用性及對社會危害性分為4 級，並就製造、運輸、販賣
    、意圖販賣而持有、以非法方法使人施用、引誘他人施用及
    轉讓不同品項毒品之行為，分別定其處罰。至施用或持有第
    三、四級毒品，因其可罰性較低，故予除罪化，僅就施用及
    持有第一、二級毒品科以刑罰。惟鑑於第三、四級毒品均係
    管制藥品，特於同條例第11條之1 明定無正當理由，不得擅
    自持有；第18條第1 項後段復規定查獲之第三、四級毒品，
    無正當理由而擅自持有者，沒入銷燬之。從而，依同條例第
    18條第1 項後段應沒入銷燬之毒品，專指查獲之施用、持有
    第三、四級毒品而言；倘係查獲之製造、運輸、販賣、意圖
    販賣而持有、以非法方法使人施用、引誘他人施用或轉讓之
    第三、四級毒品，既屬同條例相關法條明文規定處罰之犯罪
    行為，即非該條項應沒入銷燬之範圍。又同條例第19條第1
    項所定「供犯罪所用或因犯罪所得之物」，係指犯第4 條至
    第9 條、第12條、第13條或第14條第1 項、第2 項之罪所用
    或所得之物，不包括毒品本身在內，自不得為第三、四級毒
    品之沒收依據（以犯第4 條第3 項販賣第三級毒品罪為例，
    其供犯罪所用之物，當指「供販賣第三級毒品所用之物」而
    言；第三級毒品本身為販賣之標的，為遂行販賣該毒品使用
    之物，始屬「供犯罪《犯第4 條第3 項之販賣第三級毒品罪
    》所用之物」，其理至明）。同條例對於查獲之製造、運輸
    、販賣、意圖販賣而持有、以非法方法使人施用、引誘他人
    施用及轉讓第三、四級毒品之沒收，並無特別規定，如其行
    為已構成犯罪，則該毒品即屬不受法律保護之違禁物，應回
    歸刑法之適用，依刑法第38條第1 項第1 款之規定沒收之（
    最高法院95年度台上字第911 號判決意旨參照）。從而，扣
    案之愷他命2 包（合計淨重1493.59 公克，平均純度84.52
    ％，純質淨重1262.38 公克），既為被告私運回臺之物，已
    如前述，自應依刑法第38條第1 項第1 款規定，不問屬於犯
    罪行為人與否，均沒收之，至鑑驗耗損之愷他命因已滅失，
    即無庸併予宣告沒收。另扣案之咖啡袋、阿華田包裝袋各1
    個，為共犯「小夏」所有且供運輸本件愷他命之用，已據被
    告供承在卷，應依毒品危害防制條例第19條第1 項規定沒收
    之。又上開咖啡袋、阿華田包裝袋均已扣案，並無不能沒收
    之情形，爰不另行宣告如全部或一部不能沒收時，追徵其價
    額，併此敘明。
據上論斷，應依刑事訴訟法第299 條第1 項前段，毒品危害防制
條例第4 條第3 項、第19條第1 項，懲治走私條例第2 條第1 項
、第11條、第12條，刑法第11條、第28條、第55條、第38條第1
項第1 款，判決如主文。
本案經檢察官甲○○到庭執行職務。
中　　華　　民　　國　　96　　年　　1 　　月　　31　　日
                  刑事第二庭    審判長法  官　邱永貴
                                      法  官  李昆南
                                      法　官  楊筑婷
以上正本證明與原本無異。
如不服本判決，應於收受送達後10日內向本院提出上訴書狀。
中　　華　　民　　國　　96　　年　　1 　　月　　31　　日
　　　　　　　　　　　　　　　        書記官　林靜慧
附錄本案論罪科刑法條
毒品危害防制條例第4條第3項
製造、運輸、販賣第三級毒品者，處5 年以上有期徒刑，得併科
新臺幣5 百萬元以下罰金。
懲治走私條例第2條第1項
私運管制物品進口、出口逾公告數額者，處7 年以下有期徒刑，
得併科新臺幣3 百萬元以下罰金。
